臺灣高雄地方法院行政訴訟判決
111年度交更一字第2號
原      告  莊辰政  

被      告  高雄市政府交通局

代  表  人  張淑娟  
訴訟代理人  蘇健義  
上列當事人間交通裁決事件，原告不服被告民國109年6月23日高
市交裁字第32-BKD062861號裁決，提起行政訴訟，前經本院於11
0年2月26日以109年度交字第237號判決後，原告不服提起上訴，
經高雄高等行政法院於110年12月30日以110年度交上字第39號判
決，廢棄原判決，發回本院審理，本院判決如下：
        主   文
原告之訴駁回。
第一審訴訟費用新台幣參佰元及發回前上訴審訴訟費用新台幣柒
佰伍拾元，均由原告負擔。
　　    事實及理由
一、程序事項：本件為交通裁決事件，依兩造所述各節及卷內資
    料所示，本件事證已臻明確，本院認無經言詞辯論之必要，
    爰依行政訴訟法第237 條之7 之規定，不經言詞辯論而為判
    決。　　
二、事實概要：原告於民國109年3月21日15時51分許，駕駛車牌
    號碼0000-00號自用小客貨車（下稱系爭車輛），由北向南
    行經高雄市小港區中山四路金福路以南約450m處（下稱系爭
    路段），因有「汽車駕駛人行車速度，超過規定之最高時速
    逾20公里至40公里以內」之違規行為，經高雄市政府警察局
    小港分局（下稱舉發機關）員警填掣第BKD062861號舉發違
    反道路交通管理事件通知單（下稱舉發通知單）逕行舉發。
    原告於應到案日期前之109年4月6日向被告陳述不服，經被
    告函詢舉發機關後，認原告確有上揭違規行為，乃依行為時
    道路交通管理處罰條例（下稱處罰條例）第40條、第63條第
    1項第1款規定，於109年6月23日開立高市交裁字第32-BKD06
    2861號裁決書（下稱原處分），裁處原告「罰鍰新臺幣（下
    同）1,800元，並記違規點數1點」。原告不服，提起行政訴
    訟，前經本院於110年2月26日以109年度交字第237號行政訴
    訟判決撤銷原處分（下稱原判決），原告仍不服，提起上訴
    ，經高雄高等行政法院於110年12月30日以110年度交上字第
    39號判決將原判決廢棄，發回本院審理。
三、原告主張：原告已因超速被開5張罰單，不可能再超速。員
    警於四線道路將警告標誌放在慢車道照相，對73歲之人民不
    道德，已屬取巧，有失人民褓姆之責。況原告駕駛系爭車輛
    行駛於快車道之最內側車道，眼睛看前面，以原告之年齡，
    根本不可能看到設置在右側慢車道安全島之警示標誌。故員
    警所為標示顯然不符處罰條例第7條之2第3項「明顯標示」
    之規定。況科學儀器採證違規，其值勤地點、項目需經上級
    主管核定，未經核定員警不得隨意舉發。此外，當時四線道
    路上沒有任何車輛，無安全問題，而機械是活動的，如果機
    械受撞擊也可能故障，系爭路段為飛機下降跑道，機械有可
    能被干擾，原告已73歲，以此歲數行車不可能超速等語，並
    聲明：原處分撤銷。
四、被告則以：
  ㈠經檢視採證相片可見，原告車輛係行駛於內側車道，然原告
    前方與快慢車道分隔島之間並無其他車輛行駛，故無擋住警
    告標誌視線之可能，且本案警52標誌設置於快慢車道分隔島
    之路燈桿上方，取締位置位於中山四路金福路以南約450m南
    向，兩地點相距約150 公尺，顯已符合前揭「100 公尺至30
    0 公尺間，明顯標示」之舉發要件。再觀諸舉發機關提供之
    告示牌設置照片，本件「警52」告示牌為紅色外框三角形警
    示標誌，樣式清晰且明顯，標誌前方亦無任何遮蔽物阻擋視
    線，該標誌係為員警執勤時機動設置，並於執勤結束後拆除
    ，要與內政部警政署109 年3 月11日警署交字第1090061767
    號函釋之規定無違。又該警告標誌在日間有自然光線之情形
    下，足可清楚辨識，是該告示牌之設置，業已盡告知用路人
    依速限駕駛之作為義務，足以促請駕駛人注意不得違規行駛
    ，已堪認符合處罰條例第7 條之2 第3 項「明顯標示」之意
    旨。且衡諸上開設置告示牌規定之立法用意，不外表明科處
    違規人行政裁罰之目的乃在敦促駕駛人依行車速限駕駛，是
    以科學儀器採證，應由主管機關在明顯處警示，用以提醒駕
    駛人依道路速限行駛，以期在駕駛人避免受罰之心理下，達
    到依行車速限駕駛進而維護行車安全之最大效益，此係善意
    之提醒。原告身為駕駛人，領有合格之駕駛執照，理應藉此
    謹慎注意暨遵守該路段速度限制之規定，非僅於設置「測速
    照相請減速」之告示牌處、或在警車閃爍警示燈明確告知正
    在執行超速取締勤務時，方遵守交通規則，而於未設有告示
    牌處即得有不予遵循之寬容空間；況本件已於系爭地點前設
    置明顯告示牌告知駕駛人，已如前述，則本件員警舉發程序
    ，並無任何違誤之處。
  ㈡另按雷達測速儀器經列為法定度量器之測速設備裝置，衡諸
    度量衡法第5 條、度量衡器檢定檢查辦法第3 條第1 項第6
    款之規定，與大眾有關之公務檢測儀器，既經由國家專責機
    關檢定合格後加以使用，並定期檢測，自有公信力。查本件
    舉發員警採證使用之雷達測速儀，係依規定送請經濟部標準
    檢驗局委託財團法人台灣電子檢驗中心檢驗合格領有合格證
    書（規格：24.125GHz( K-Band)照相式、廠牌：雷昇科技有
    限公司、型號：RS-V3 、器號：RS-1236 、檢定合格單號碼
    ：M0GA0000000A、檢定日期：108 年10月22日、有效期限：
    109 年10月31日）等情，有財團法人台灣電子檢驗中心108
    年10月22日雷達測速儀檢定合格證書影本存卷足憑。復觀諸
    採證照片上清晰可見系爭車輛之車號：0000-00 、且明確標
    示：日期：0000-00-00、時間：15:51:52、速限：60km/h、
    車速：84km/h、主機：RS-1236 、證號：M0GA00000 00A 等
    數據，足徵原告駕駛系爭車輛於上揭時間，行駛系爭路段時
    ，該測速照相儀器確仍在合格期限內，且該雷達測速儀之準
    確性及正確性應值得信賴。
  ㈢原告又主張「員警於四線道路照相取巧，有失人民褓姆之責
    」，惟按處罰條例第92條第4 項授權內政部警政署訂定之內
    政部警政署交通違規稽查與輕微違規勸導作業注意事項「五
    、交通違規稽查之具體作法（一）逕行舉發3.以「非固定式
    」科學儀器採證違規時：（2 ）應著制服，並將違規要件完
    整攝入，非經主官核准，不得以『便衣執勤』。. . . （三
    ）注意事項1.超速. . . （5 ）執行非固定式測速照相人員
    須穿著制服，使用非巡邏車輛執勤時，車輛需有明顯標識」
    之規定，並未要求執勤員警、巡邏車或明顯標識車輛必須持
    續位在駕駛人明顯可見之處。又關於員警執勤地點及方式，
    交通法規並未設有明文之限制，均委由員警依據道路之設置
    情形、交通流量、交通事故發生頻率、一般用路權人之便利
    性、員警值勤之安全性等一切因素綜合判斷後，始決定執行
    違規取締勤務之地點，況法律要求駕駛人應遵守道路交通安
    全規則，除有維持交通順暢之公益目的外，本兼及有保護用
    路權人生命、身體、健康法益之旨，實不應因執法單位有無
    取締行為、取締地點是否明顯、取締方式為何而有所不同，
    是原告此部分之主張，尚有未洽，亦無礙於上開超速違規事
    實之認定。
  ㈣又按處罰條例第7條之2第3項「……於一般道路應於100公尺至3
    00公尺間，於高速公路、快速公路應於300公尺至1,000公尺
    間，明顯標示之……」僅規定警告標誌設置時之距離，並未規
    範路寬達幾公尺，應於何處設置標示，故應認在一定距離前
    ，警告標誌屬可視範圍，即可提醒駕駛人遵守速限，給予足
    夠反應時間，符合「明顯標示」要求。系爭路段「警52」警
    告標誌之設置，合於上開規定之距離及設置規則第55條之2
    之格式，而其樣式清晰明顯，且違規當時係下午，能見度佳
    ，可達提醒原告注意速限之效果，堪認符合處罰條例第7條
    之2第3項明顯標示規定。再者，經檢視其他與標示地點相近
    路段之Google街景圖，相關標誌皆設於路段右側，足見設於
    右側標示不會使駕駛人無法辨認，應認已合於處罰條例第7
    條之2第3項「明顯標示」之要求等語，資為抗辯，並答辯聲
    明：原告之訴駁回。　　
五、本院之判斷：　　
  ㈠依處罰條例第7條之2第1項第7款、第2項但書第9款、第3項「
    （第1項）汽車駕駛人之行為有下列情形之一，當場不能或
    不宜攔截製單舉發者，得逕行舉發：……七、經以科學儀器取
    得證據資料證明其行為違規。（第2項）前項第7款之科學儀
    器應採固定式，並定期於網站公布其設置地點。但汽車駕駛
    人之行為屬下列情形之一者，不在此限：……九、行車速度超
    過規定之最高速限或低於規定之最低速限。……（第3項）對
    於前項第9款之違規行為，採用固定或非固定式科學儀器取
    得證據資料證明者，於一般道路應於100公尺至300公尺間，
    於高速公路、快速公路應於300公尺至1,000公尺間，明顯標
    示之；其定點當場攔截製單舉發者，亦同。」之規定意旨，
    可知為提醒車輛駕駛人前方路段之速限，預促其注意減速或
    遵守速限以免遭違規取締，並確保行車安全，同時為避免因
    警告標誌距離取締地點過短，致駕駛人反應不及而無從依速
    限行駛或發生危險駕駛，立法者遂要求執法機關應踐行於一
    定距離內設置警告標誌並明顯標示之程序，始得就違規行為
    予以舉發，以確保舉發之公平性。是以就個案具體情況而論
    ，倘測速取締標誌有遭街燈路樹覆蓋、遮蔽駕駛人視線或其
    他任何妨礙駕駛人目視辨認之情形，致駕駛人在車輛經過標
    誌之一瞬間，客觀上不能易於辨認清楚標誌內容者，使警告
    標誌喪失有效性能，違反設置警告標誌並明顯標示之義務，
    即有未踐行舉發通知單之法定正當程序，將導致裁罰處分違
    法。從而，舉發機關設置之「警52」警告標誌，倘未符合處
    罰條例第7條之2第3項「明顯標示」之要件，則裁決機關以
    此舉發程序為前提所為之裁罰處分即構成違法，反之即屬合
    法有效之舉發。
  ㈢經查，原告於事實概要欄所載時地，有因「汽車駕駛人行車
    速度，超過規定之最高時速逾20公里至40公里以內」（測速
    時速84公里，限速60公里）之違規行為乙節，業據被告提出
    舉發通知單暨送達證書、原處分書暨送達證書、高雄市政府
    警察局小港分局109 年4月27日高市警港分交字第109707753
    00 號函、109年8月10日高市警港分交字第10971877800號函
    、採證相片、「警52」位置示意圖及雷射測速儀檢定合格證
    書等附卷可稽。故原告之違規事實，洵堪認定。
　㈣原告雖以前詞主張其行車於最內側車道無法清楚辨識被告設
    置於最外側之安全警告標識云云。惟查，本院於111年11月1
    7日以公務車搭載原告及被告訴訟代理人至違規地點勘驗，
    勘驗結果為：「...一同搭乘公務車到達中山路、金福路以
    南，沿內側車道往機場方向行駛，金福路往南約50公尺處從
    最內側車道可以看到警52的警告標誌，及載明前有彎道，減
    速慢行限速40的標誌，路面有四線道快車道，從最內側車道
    可以清楚看到快慢車道分隔島的各項標誌」等情，有該日之
    調查證據筆錄一份在卷可查，足認被告於快慢車道分隔島設
    置之52警告標誌其明顯標識之程度，客觀上已足供行駛最內
    側車道之一般駕駛人得以明顯辨識標誌內容。原告雖主張其
    視力僅看得到兩線道云云，惟同時又自稱視力標準，顯見原
    告上開主張，係卸責之詞，不足採信。
　㈤原告另主張測速照相器材受地形物品影響喪失準確性云云。
    惟按雷達測速儀器經列為法定度量器之測速設備裝置，衡諸
    度量衡法第5 條、度量衡器檢定檢查辦法第3 條第1 項第6
    款之規定，與大眾有關之公務檢測儀器，既經由國家專責機
    關檢定合格後加以使用，並定期檢測，自有公信力。查本件
    舉發員警採證使用之雷達測速儀，係依規定送請經濟部標準
    檢驗局委託財團法人台灣電子檢驗中心檢驗合格領有合格證
    書（規格：24.125GHz( K-Band)照相式、廠牌：雷昇科技有
    限公司、型號：RS-V3 、器號：RS-1236 、檢定合格單號碼
    ：M0GA0000000A、檢定日期：108 年10月22日、有效期限：
    109 年10月31日）等情，有財團法人台灣電子檢驗中心108
    年10月22日雷達測速儀檢定合格證書影本存卷足憑。復觀諸
    採證照片上清晰可見系爭車輛之車號：0000-00 、且明確標
    示：日期：0000-00-00、時間：15:51:52、速限：60km/h、
    車速：84km/h、主機：RS-1236 、證號：M0GA00000 00A 等
    數據，足徵原告駕駛系爭車輛於上揭時間，行駛系爭路段時
    ，該測速照相儀器確仍在合格期限內，且該雷達測速儀之準
    確性及正確性應值得信賴。原告雖主張測速照相儀失準，卻
    未舉證以明知，而以推測之詞懷疑測速結果，自不足採信。
  ㈥原告另主張員警於四線道路照相卻取巧未現身，有失人民褓
    姆之責云云。惟按處罰條例第92條第4項授權內政部警政署
    訂定之內政部警政署交通違規稽查與輕微違規勸導作業注意
    事項「五、交通違規稽查之具體作法（一）逕行舉發3.以「
    非固定式」科學儀器採證違規時：（2）應著制服，並將違
    規要件完整攝入，非經主官核准，不得以『便衣執勤』。...
    （三）注意事項1.超速...（5）執行非固定式測速照相人員
    須穿著制服，使用非巡邏車輛執勤時，車輛需有明顯標識」
    之規定，並未要求執勤員警、巡邏車或明顯標識車輛必須持
    續位在駕駛人明顯可見之處。又關於員警執勤地點及方式，
    交通法規並未設有明文之限制，均委由員警依據道路之設置
    情形、交通流量、交通事故發生頻率、一般用路權人之便利
    性、員警值勤之安全性等一切因素綜合判斷後，始決定執行
    違規取締勤務之地點，況法律要求駕駛人應遵守道路交通安
    全規則，除有維持交通順暢之公益目的外，本兼及有保護用
    路權人生命、身體、健康法益之意旨，實不應因執法單位有
    無取締行為、取締地點是否明顯、取締方式為何而有所不同
    ，且本院調閱違規當日高雄市警察局警察大隊小港分隊22人
    勤務表，查知當日15-16時確有員警擔服勤務執行測速照相
    ，此有該勤務表一紙在卷可查（本院卷第29頁），足見原告
    部分之主張，為無理由，不足採信。
  ㈦綜上所述，原告於上述時、地確有「汽車駕駛人行車速度，
    超過規定之最高時速逾20公里至40公里以內」之違規行為，
    被告依處罰條例第40條、第63條第1項第1款規定，以原處分
    裁處原告「罰鍰1,800元，並記違規點數1點」，於法有據。
    原告訴請撤銷，為無理由，應予駁回。
六、本件判決基礎已臻明確，兩造其餘攻防方法及訴訟資料經本
    院斟酌後，核與判決結果不生影響，不另一一論述，併此敘
    明。
七、本件第一審裁判費為300元，應由原告負擔，爰確定第一審
    訴訟費用額如主文第2項所示。
據上論結，本件原告之訴為無理由，依行政訴訟法第237條之7、
第237條之8第1項、第237條之9第1項、第236條、第98條第1項本
文，判決如主文。
中　　華　　民　　國　　111 　年　　11　　月　　30　　日
　　　　　　　　　行政訴訟庭　法　官　吳文婷
上為正本係照原本作成。
如不服本判決，應於判決送達後20日內，向本院提出上訴狀並表
明上訴理由（原判決所違背之法令及其具體內容或依訴訟資料可
認為原判決有違背法令之具體事實），其未載明上訴理由者，應
於提出上訴後20日內向本院補提理由書（上訴狀及上訴理由書均
須按他造人數附繕本，如未按期補提上訴理由書，則逕予駁回上
訴），並應繳納上訴裁判費新臺幣750元。
中　　華　　民　　國　　111 　年　　11　　月　　30　　日
                              書記官　洪嘉慧